臺灣高等法院高雄分院刑事判決　　　　　　　　　　　九十年度上訴字第五六八號
　　上　訴　人
　　即　被　告　丁○○原名蘇.
　　選任辯護人　吳建勛律師
　　　　　　　　吳賢明
　　　　　　　　游雪莉
　　上　訴　人
　　即　被　告　乙○○
　　右　一　人
　　選任辯護人　林復華
　　上　訴　人
　　即　被　告　丙○○
　　上　訴　人
　　即　被　告甲○○
　　右二人指定
　　義務辯護人　薛源基
右上訴人因懲治盜匪條例等案件，不服臺灣高雄地方法院八十七年度訴字第一七０八
號中華民國八十九年十一月二十日第一審判決（起訴案號：臺灣高雄地方法院檢察署
八十六年度偵字第二七六八四號、八十七年度偵字第一七八八號），提起上訴，本院
判決如左：
      主  文
原判決關於乙○○、甲○○、丙○○、丁○○部分撤銷。
乙○○、甲○○、丙○○共同意圖為自己不法所有，以強暴致使不能抗拒，而取他人
之物，乙○○處有期徒刑玖年，褫奪公權柒年；甲○○處有期徒刑捌年，褫奪公權陸
年；丙○○處有期徒刑柒年陸月，褫奪公權陸年。西德製八ＭＭ半自動型金屬模型槍
（含彈匣）壹枝、土造子彈壹顆、改造子彈壹顆均沒收。
丁○○共同運輸化學合成麻醉藥品，處有期徒刑陸年，褫奪公權伍年。
      事  實
一、歐忠信曾於民國八十一年間因施用毒品罪，經臺灣高雄地方法院判處有期徒刑三
    年三月確定，又於八十二年間，復因施用毒品罪經臺灣高雄地方法院判處有期徒
    刑三年三月確定，八十三年間另因違反麻醉藥品管理條例罪，經臺灣高雄地方法
    院判處有期徒刑四月確定，並定應執行刑為有期徒刑三年五月，接續執行，應於
    八十九年三月十九日縮短刑期執行完畢，嗣於八十五年一月六日假釋出獄，於假
    釋期間之八十六年間復犯施用毒品等罪，經臺灣高雄地方法院判處有期徒刑三年
    五月確定，經撤銷假釋，現接續執行殘刑中。丙○○曾於八十年間因違反麻醉藥
    品管理條例罪，經臺灣高雄地方法院判處有期徒刑六月確定，於八十年八月十三
    日易科罰金執行完畢，已逾五年；於八十一年間因施用毒品、搶奪、違反麻醉藥
    品管理條例等罪經分別判處有期徒刑三年二月、一年六月、七月，並定應執行刑
    有期徒刑五年確定，應於八十六年十一月十八日縮短刑期執行完畢，嗣於八十三
    年十月十二日假釋出獄，於假釋期間之八十六年間復犯施用毒品等罪，經本院判
    處有期徒刑四年確定，八十六年間復犯施用毒品等罪，經臺灣高雄地方法院判處
    有期徒刑四年二月確定，經撤銷假釋，現接續執行殘刑中。甲○○於八十一年間
    因違反麻醉藥品管理條例罪，經臺灣高雄地方法院判處有期徒刑五年六月確定，
    又於同年間，因施用毒品、違反麻醉藥品管理條例等罪，經臺灣高雄地方法院判
    處有期徒刑三年六月確定，於八十二年又因竊盜案，經臺灣高雄地方法院判處有
    期徒刑四月確定，上開各罪經定應執行刑為有期徒刑九年確定，指揮書執畢日期
    為九十一年六月十二日，於八十五年七月假釋保護管束，又於八十六年七月間復
    犯施用毒品等罪，經臺灣高雄地方法院判處有期徒刑三年九月確定，經撤銷假釋
    ，現亦執行殘刑中；均不知悔悟。緣蔡尚銳（另案經台灣台南地方法院於八十七
    年十月二十一日以意圖販賣而非法持有化學合成麻醉藥品判處有期徒刑六年十月
    確定）因友人童樹生（另案由台灣板橋地方法院檢察署偵辦）於八十五年十一月
    間將一批重達六十六公斤之安非他命（未扣案）託其代尋買主，並許以事成之後
    可給予好處，蔡尚銳意圖販賣化學合成麻醉藥品安非他命以牟利，竟於民國八十
    五年十二月中，將該批以塑膠罐裝妥再分裝入三只球鞋紙箱之安非他命藏放在託
    其不知情之友人陳舜馥代為承租之嘉義市某公寓四樓內而非法持有之。因蔡尚銳
    另與陳舜馥共涉販賣及走私毒品海洛因罪案件，陳舜馥於八十六年三月一日為警
    緝獲，蔡尚銳即擬搭機潛逃出境（販毒部份已據台灣高等法院台南分院於八十九
    年十月十二日以八十九年上更（三）字第五十四號判處無期徒刑），遂於八十六
    年三月二日，連絡丁○○（原名蘇寶崑）欲將該批安非他命取出，另藏放於丁○○位於高雄縣路竹鄉○○村○○路一九三巷七之一號之住處內，丁○○乃與蔡尚
    銳共同基於運輸化學合成麻醉藥品安非他命之犯意，丁○○並基於幫助蔡尚銳意
    圖販賣而非法持有麻醉藥品安非他命之犯意，於八十六年三月二日晚間，駕車搭
    載蔡尚銳同至陳舜馥代為承租之上開嘉義市某公寓四樓，共同搬運該批安非他命
    至高雄縣路竹鄉○○村○○路一九三巷七之一號其住處內冷凍庫上方藏放，以幫
    助蔡尚銳日後伺機脫售牟利。嗣蔡尚銳之友人乙○○得知蔡尚銳有一批安非他命
    寄放在路竹友人住處，經打聽得知係丁○○處，竟起意強劫該批安非他命以供販
    賣牟利，於八十六年四月二十日上午與丙○○、甲○○三人在高雄縣岡山鎮○○○路「調茶局泡沫紅茶店」商議，共同基於意圖為自己不法所有之強盜犯意聯絡
    ，丙○○、甲○○並共同基於幫助乙○○意圖販賣而非法持有麻醉藥品安非他命
    之犯意，議定由丙○○攜帶槍彈，並於遇抗拒時，則以持槍押人而以不傷人命之
    方式取獲安非他命，謀議既成，即由丙○○持其先前於八十六年二月間某日高雄
    縣永安鄉海邊所拾獲而持有具殺傷力之西德製八ＭＭ半自動型金屬模型槍（含彈
    匣）一支、土造子彈二顆、改造子彈三顆（丙○○侵佔遺失物罪未經起訴且已追
    訴權時效經過，而非法持有改造金屬模型槍及子彈罪已據台灣高雄地方法院於八
    十七年五月五日另案判刑確定），三人意圖供犯強盜罪之用而共同持有攜帶該模
    型槍枝及可供軍用之子彈（其中丙○○係未經許可一個持有行為之繼續），由歐
    忠信駕駛租得之白色、豐田不詳車號之自小客車搭載丙○○、甲○○於同日上午
    接近中午時，至丁○○上開住處，先由甲○○下車詢問丁○○是否在家，適丁○○與鄰人施振勝及其他不詳姓名二、三人在隔鄰施振勝住處打麻將，丁○○之父
    親告知丁○○後，丁○○返家並拒絕甲○○拿走蔡尚銳寄放物之要求後，又回施
    振勝處打麻將，甲○○一行人乃先行離去，約一小時後折返，由歐忠信於巷口處
    監控接應，而丙○○、甲○○二人下車擅行進入施振勝住處（未經許可無故侵入
    住宅部分未據告訴），丙○○並持上開槍枝質問何人為丁○○，經丁○○表明身
    分後，丙○○即以槍抵住丁○○後部，強押其外出並逼問安非他命藏放處，以強
    暴致使丁○○不能抗拒，而被挾持返回住宅並指出安非他安藏放地點，甲○○、
    丙○○二人即自行動手由冷凍庫上搬下強取該批安非他命，得手後持該批安非他
    迅速離去，至前開「調茶局泡沫紅茶店」將該批安非他交予歐忠信。嗣由甲○○
    、丙○○分得其中十二公斤之安非他命施用殆盡（丙○○、甲○○吸用安非他命
    部分另案審理、戒治），餘五十四公斤之安非他命由歐忠信自行於三日後在高雄
    縣岡山鎮○○里○○○路岡山收費站旁之國小大門口前，以新台幣三百萬元賣予
    不詳姓名者，惟歐忠信僅取得現金一百五十萬元並花用殆盡。嗣經高雄縣警察局
    循線查證有關丁○○等人是否走私安非他命入境一事並同時查悉前開盜匪犯行，
    並於八十六年八月二十四日凌晨零時三十分許至丙○○高雄縣彌陀鄉○○路一巷
    六十二號租住處二樓臥房內搜扣上開槍彈。
二、案經高雄縣警察局移送台灣高雄地方法院檢察署檢察官偵查起訴。
      理  由
壹、被告丁○○部分：
一、訊據被告丁○○直承曾受蔡尚銳之託，與蔡尚銳至嘉義市某公寓四樓搬運三箱物
    品，再連夜趕回路竹住處冷凍庫上面藏放之事實，惟否認有共同運輸安非他命及
    幫助意圖販賣而非法持有安非他命之犯意，辯稱：當初是蔡尚銳叫我由嘉義幫他
    載一些行李回路竹，我也不知道是什麼東西，蔡尚銳自己放在冷凍庫上面，他說
    二、三天就要拿走，結果他三月四日就被抓了，後來這些東西是被搶了，我不知
    道那些東西是安非他命，我沒有共同運輸及幫助意圖販賣而非法持有安非他命之
    意思云云。
二、經查：
（一）、被告丁○○於警訊時業已供承：「八十六年過年前後，我朋友蔡尚銳獨自一
        人到我家居住一、二個月，於二月底左右某日（實係三月二日，蓋陳舜馥三
        月一日被逮獲，因而蔡尚銳臨時起意運送安非他往別處藏放，故實際日期應
        以蔡尚銳所述三月二日為可信）晚上二十一時許，邀我與他駕駛我所有之霹
        靂馬轎車共同前往嘉義市載運物品，．．．進入一處無人居住之大廈公寓內
        ，我們二人合力將放置在屋內之三箱共重達約六十六公斤之安非他命搬出以
        電梯載運轉搬至我車上，立即由嘉義趕回我路竹家中，我們二人再將該三箱
        重達六十六公斤安非他命搬到冷凍庫上面藏放。完成後蔡尚銳告知我過幾天
        再來搬走，但是過沒幾天我從電視新聞中得知蔡尚銳因走私毒品在機場被嘉
        義警方攔獲。直到八十六年四月下旬某日上午，有一名左眉毛有疤痕之男子
        （經原審實際勘驗為甲○○）到我家對我說：蔡仔出來，他所寄放之東西要
        拿回去，當時我心裡想藏放安非他命之事實只有我們二人知道，且蔡尚銳是
        走私案件被羈押不可能出來，我當場拒絕，過約一小時，那男子又夥同另一
        較高瘦之男子（經查為丙○○）共乘一部白色豐田轎車．．．進入我家巷內
        ，我當時正在鄰居施振勝家中打麻將，．．．其中一較高瘦之歹徒即持一把
        手槍將我押出返回住宅，二人逼問我安非他命藏放那裡，如果不說要用槍把
        我打死，我不得已就指稱三箱安非他命藏放在在冷凍庫上面．．．」、「據
        蔡尚銳告訴我，該批安非他命是他自大陸走私入境。」、「因為被搶的是安
        非他命，所以我不敢報警，直到五、六月底，我前往嘉義看守所對蔡尚銳會
        客，告訴他安非他命被搶，．．．蔡尚銳告訴我說他知道了。」（見八十六
        年十一月二十一日第一次警訊筆錄，警卷第六十七頁背面至第六十八頁背面
        ），「我是有在自宅被人持槍搶劫三箱重達六十六公斤安非他命之事沒錯．
        ．．」、「走私安非他命之事我不清楚，我只是提供住宅並幫助蔡尚銳運輸
        安非他命返家藏放，後來被搶」等語（見八十六年十一月二十一日第二次警
        訊筆錄，警卷第七十五頁背面、第七十七頁），「（為何被搶沒報案？）因
        為被搶之物是非法的安非他命。」（見八十六年十一月二十七日第三次警訊
        筆錄，警卷第七十九頁），由被告丁○○上開供詞，顯見被告丁○○確有與
        另案共犯蔡尚銳共同自嘉義運輸上開安非他命返回其路竹住處藏放，並暫時
        代蔡尚銳保管而持有安非他命之犯行，且被告丁○○不論於運輸、持有、被
        強盜上開安非他命之際，均明知其物確屬安非他命無訛。
（二）、被告丁○○於偵查中檢察官初訊時，供稱：「（提示警訊內容有何意見？）
        實在，沒意見。」（見八十六年十一月二十二日訊問筆錄，偵字第二七六八
        四號卷第三頁至背面），嗣經檢察官再為訊問時，亦供承：「（六十六公斤
        安非他命何來？）是蔡尚銳在八十六年三月間某日寄放在我路竹鄉○○村○○路一九三巷七之一號．．．」、「（安非他命何處去？）他本來說要放三
        至五天就要拿走，後來我看電視他被警察抓了。在八十六年四月二十日早上
        被二人進來搶走．．．」、「（安非他命是否你與蔡尚銳去嘉義拿回來的？
        ）蔡尚銳叫我與他去嘉義載回來的，載回來後擺放在冷凍庫上面。」（見八
        十六年十一月二十二日訊問筆錄，偵字第二七六八四號卷第一一０頁至背面
        ），依丁○○上開所供明認警訊內容屬實、客體確屬安非他命，益足認被告
        丁○○確係明知為安非他命而與蔡尚銳共同自嘉義運輸返回其路竹自宅藏放
        無訛。
（三）、證人即另案共犯蔡尚銳於警訊時陳稱：「蘇寶崑（即被告丁○○）確實曾於
        本（八十六）年六月十九日到嘉義看守所對我會客，告訴我說我寄放在他住
        處冷凍庫上三箱六十六公斤安非他命被搶沒錯．．．」、「．．．童樹生叫
        不詳姓名男子以貨車由台北運到嘉義交流道，當我接到三箱安非他命之後，
        就搬運到與我同案之陳舜馥家中，再由陳舜馥運往其友人大樓內藏放．．．
        翌日（八十六年三月二日）我南下找蘇寶崑，告知要將三箱安非他命寄放他
        住處，蘇某同意後，當晚我們二人即開車到嘉義市取得三箱重達六十六公斤
        安非他命，返回路竹，藏放在蘇某家中冷凍庫上面。」（見警卷第五十三頁
        反面），於檢察官偵查中復供述：「（有無寄三箱安非他命在蘇寶崑處？）
        有寄三箱安非他命，這物品是童樹生寄放給我，我再寄放蘇寶崑處，我有向
        他說，若童樹生要來拿，就跟他拿回去。」「八十六年三月初寄放在蘇寶崑
        處。我拜託他與我去嘉義市某間公寓，詳細地址忘記了．．．因我三月要出
        國，我再與蘇寶崑到嘉義取回右述物品，寄放給蘇寶崑。」「蘇寶崑在八十
        六年五月或六月，到嘉義看守所面會，說有二人去他住處，拿槍押他將安非
        他命取走．．．」（見八十七年二月二十三日訊問筆錄，偵字第一七八八號
        卷第五十七頁背面至第五十八頁背面）。依此，益見被告丁○○確屬知悉其
        與蔡尚銳共同自嘉義運輸返回其路竹住處藏放之物確為安非他命。而證人即
        另案共犯蔡尚銳並因此項持有上開重六十六公斤之安非他命並伺機出售之犯
        行，經台灣台南地方法院於八十七年十月二十一日以八十七年度訴字第一○
        三四號判處有期徒刑六年十月確定，有該判決書在卷足憑，參以蔡尚銳係因
        另犯走私及販賣海洛因毒品案遭警緝捕中，其衡量自己恐無法立即將手中安
        非他命脫售，甚至無法安全脫身，因而就其持有擬販賣之安非他命委請被告
        丁○○妥善保管，而被告丁○○明知該受藏物係數量龐大之安非他命，價格
        不菲，當知蔡尚銳顯非單純持有而已，若能順利脫手賣出，必定有暴利可圖
        ，而近年來毒品、麻醉藥品危害社會日益嚴重，治安機關對查緝非法販賣麻
        醉藥品、毒品工作，無不嚴加執行，被告丁○○實不能諉為不知，雖尚無證
        據可認丁○○持有上開安非他命係出於自己販賣營利意圖，惟其既已自承係
        受蔡尚銳寄放、幫忙蔡尚銳代為看管，顯係出於幫助意圖販賣之意而為，即
        難脫其幫助意圖販賣而非法持有安非他命之罪責。
（四）、再本案雖無上開安非他命扣案，惟依被告丁○○及共犯蔡尚銳上開供詞，確
        有上開安非他命之事實，已可確認。參以共同被告乙○○供稱：甲○○約我
        在調茶局泡沫紅茶店見面，丙○○隨後進來。我駕白色豐田車旁坐甲○○，
        後坐丙○○，至蘇寶崑住處，由甲○○、丙○○下車找蘇寶崑，要拿蔡尚銳
        的東西，被蘇寶崑家中的人拒絕。我再將甲○○、丙○○載到巷口，我在巷
        口把風，車子交給甲○○載丙○○回頭進入蘇宅行搶，約定得手後在調茶局
      見面。之後甲○○和丙○○搶劫成功，駕車逃走，我再另招一部計程車到調
        茶局．．．我駕車載六十六公斤安非他命自行離去尋找買主（警卷十七頁反
        面）；又稱：我開車載丙○○、甲○○二人一起去，由甲○○、丙○○二人
        進去找蘇寶崑，因我曾聽蔡尚銳說他有一批從大陸走私進來的東西放在蘇寶
        崑那裡，我起貪心就與甲○○、丙○○二人一起去，我向甲○○說你進去向
        蘇寶崑說要來拿蔡先生的東西，他們二人就進去，蘇寶崑就交給甲○○二人
        ，我們拿東西就回去等語（見二七六八四號偵卷第一二七頁背面）；而共同
        被告丙○○亦供稱：甲○○邀我去搬東西，乙○○開車載我與甲○○一起去
        ，我與甲○○二人進去，乙○○在車上，甲○○與蘇寶崑說要搬東西，蘇寶
        崑就帶我們去搬了三箱安非他命，我就搬到乙○○車上，乙○○拿走了．．
        ．（見偵字第二七六八四號偵卷第一二八頁反面），亦足見被告丁○○確實
        曾持有上開安非他命而遭強盜之情事。是雖被強盜之上開安非他命未能追回
        、起獲，以致未能確實衡量其純淨度、質重，惟被告丁○○確實有運輸、持
        有上開安非他命之事實，自堪認定。
（五）、雖被告丁○○於原審及本院審理中一再辯稱其以為係前往嘉義搬行李回路竹
        住處，不知係安非他命云云，而否認有何運輸或寄藏、持有、幫助意圖販賣
        而持有安非他命之犯意。惟被告丁○○確屬知悉其與蔡尚銳共同自嘉義運輸
        返回其路竹自宅藏放之物為安非他命，已如前述，況被告丁○○遭共同被告
        丙○○等人持槍劫走蔡尚銳所寄放之物品，觀丙○○等人不惜持槍以強盜方
        式，干犯重罪，顯對蔡尚銳所寄放之物品勢在必得，而被告丁○○於脫困後
        竟然未曾報警，而僅至嘉義監獄向蔡尚銳說明被劫過程，表示並非自己侵吞
        ，此已據共犯蔡尚銳供明如前，並有嘉義看守所收容人接見表在卷足稽，顯
        見其知悉被搶走之物品關係重大，不能讓警方知悉插手，否則後果更加嚴重
        ，其寧承受遭人持槍脅迫之恐懼，而採默不報警處理，所辯未受告知是何物
        、不知係安非他命云云，亦與常情有違。再被告丁○○及蔡尚銳均供稱該物
        係以三紙箱裝著，丁○○更稱係裝球鞋之盒子，足見體積非大；而連夜搬走
        ，更見事出急迫，被告丁○○所稱誤以為係搬行李云云，亦難置信。被告丁○○辯稱無運輸或寄藏、持有、幫助意圖販賣而持有安非他命之犯意云云，
        應不足採信。查運輸麻醉藥品行為，係指一切轉運與輸送之情形而言，不論
        係自國外輸入或國內各地間之輸送，凡將麻醉藥品由甲地運輸至乙地，均屬
        之。被告丁○○此種自嘉義運輸大量安非他命至高雄縣路竹鄉住處藏放之態
        樣，與施用者攜帶自己吸用之零星麻醉藥品，或販賣者應購毒者需求送麻醉
        藥品至約定地點，短途持有之態樣截然不同，顯觸犯運輸麻醉藥品之罪無疑
        。至於另案共犯蔡尚銳與前手童樹生間有何謀議，被告丁○○均未曾參與或
        事前了解，已據另案共犯蔡尚銳迭於偵審中供明在卷，顯見被告丁○○與童
        樹生間自無犯意聯絡或行為分擔，自不得論被告丁○○亦有幫助童樹生販毒
        、或幫助童樹生意圖販賣而持有，或共同運輸可言。
三、綜上所述，本件被告丁○○前開犯行，至為灼然，所辯不知為安非他命，無共同
    運輸及幫助意圖販賣而非法持有安非他命之意思云云，核係卸責之詞，不足採信
    。事證明確，其犯行可以認定。
四、查安非他命前由行政院衛生署於七十九年十月九日以衛署藥字第九０四一四二號
    公告列為麻醉藥品管理條例第二條第四款所規定之化學合成麻醉藥品在案。被告
    行為後，毒品危害防制條例於八十七年五月二十日經總統公布，並於同年月二十
    二日施行。麻醉藥品管理條例第十三條之一第二項第一款所列非法運輸安非他命
    者，處五年以上有期徒刑得併科五萬元以下罰金；以及同條項第二款有關意圖販
    賣而非法持有，處三年以上、十年以下有期徒刑得併科三萬元以下罰金之規定，
    亦於毒品危害防制條例內明定，將『安非他命』列為該條例第二條第二項第二款
    所定之第二級毒品，並於該條例第四條第二項明定運輸第二級毒品者，其罪之法
    定刑為無期徒刑或處七年以上有期徒刑，得併科新台幣七百萬元以下罰金，以及
    該條例第五條第二項之意圖販賣而持有第二級毒品者，其罪之法定刑為五年以上
    有期徒刑，得併科新台幣五百萬元以下罰金。比較新舊條文之刑度，以行為時之
    麻醉藥品管理條例之規定較有利於行為人，依刑法第二條第一項但書之規定，自
    應適用麻醉藥品管理條例論處。核被告丁○○所為，係犯麻醉藥品管理條例第十
    三之一第二項第一款之運輸化學合成麻醉藥品安非他命罪及幫助同條例第十三條
    之一第二項第二款之意圖販賣而非法持有化學合成麻醉藥品安非他命罪。被告丁○○持有安非他命之低度、一部之行為，分別為運輸安非他命、幫助意圖販賣而
    持有安非他命高度、全部之行為所吸收，故不另論其非法持有安非他命罪。公訴
    人就被告丁○○非法運輸麻醉藥品及幫助意圖販賣而非法持有麻醉藥品兩罪雖未
    起訴，然與起訴持有罪部分既有實質上一罪關係，為起訴效力所及，依審判不可
    分之原則，本院自得併予審究，惟檢察官僅依麻醉藥品管理條例第十三之一第二
    項第五款之法條起訴，尚有未洽應予變更。被告丁○○所犯幫助意圖販賣而非法
    持有麻醉藥品安非他命罪，為幫助犯，應按正犯之刑減輕之。被告丁○○與蔡尚
    銳間就運輸麻醉藥品安非他命罪，互有犯意聯絡及行為分擔，為共同正犯。被告
    丁○○共同運輸安非他命至高雄縣路竹鄉自宅藏放之目的在於幫助蔡尚銳意圖販
    賣而非法持有安非他命，其運輸毒品與幫助意圖販賣而持有麻醉藥品兩罪，具有
    方法與結果之牽連關係，應依牽連犯規定從一重之運輸麻醉藥品罪處斷。至於上
    開安非他命為共同被告乙○○、丙○○、甲○○強盜後，其中十二公斤之安非他
    命由甲○○、丙○○分得，施用殆盡，餘五十四公斤由歐忠信自行販賣無存（詳
    如後述），自無庸再為沒收之宣告。
貳、被告乙○○、丙○○、甲○○部份：
一、訊據被告歐忠信矢口否認涉有持槍強劫安非他命及販賣安非他命之犯行，被告甲○○、丙○○亦均否認涉有持槍強劫安非他命及幫助意圖販賣而持有安非他命之
    犯行，被告歐忠信辯稱：我沒有駕照不可能租車駕駛，警訊自白不實在，在警訊
    時遭刑求，有用電擊棒打我，而且重擊我胸口，也用拳頭打我下腹部，用貼布貼
    我眼睛打我很多下，我不認識蔡尚銳，案發時未在現場，沒有結夥三人持槍去搶
    安非他命，更沒有販賣安非他命云云。被告丙○○辯稱：我不認識丁○○、蔡尚
    銳，在警訊時之自白係遭刑求，把我眼睛被矇著帶到地下室，脫光衣服，用電擊
    棒打我胸部，槍枝的部分也是被栽贓，交付槍枝是要給警員做績效用，我並沒有
    與乙○○、甲○○持槍去搶安非他命云云。被告甲○○辯稱：我不認識丁○○，
    沒有與乙○○、丙○○持槍去搶蘇佑德的安非他命，丁○○為了掩飾安非他命丟
    掉才咬我的，我實在是冤枉的，並未參與本件犯行云云。
二、經查：
（一）、被告歐忠信、丙○○於原審及本院審理中，雖一再以警訊中之自白係遭警刑
        求置辯，惟證人即承辦之員警戴文恭、葉修慎於原審審理時均已到庭結證否
        認有何刑求逼供情事，並分別證稱：「全係依其自由意識而製作筆錄．．．
        」、「訊問時，歐忠信女友及丙○○之妻有到場．．．」等語，於本院調查
        時證人葉修慎復到庭具結證稱：「我們有接到線報說有人以黑吃黑的方式去
        強盜安非他命來販賣得利，所以就著手偵辦。那時候丙○○好像是在岡山大
        寮里民宅裡吸毒，我們就前去搜索，查獲他，帶回刑警隊，他有供出一些強
        盜的細節及擔任角色的問題。」、「（在製作筆錄的時候是否有對丙○○等
        人威脅利誘等脅迫？）沒有。」、「（有無將他的眼睛用黑布矇住恐嚇他？
        ）沒有。」等語（見本院九十年九月三日訊問筆錄）。證人戴文恭於本院調
        查時亦到庭具結證稱：「當時我們去岡山大寮路那邊去執行搜索，查到丙○○就帶回隊部偵訊，是去那邊執行拘提，就帶回隊部．．．」「（有否對丙○○等人威脅利誘等脅迫？）沒有。」「（你們是否把他帶到地下室打他？
        ）沒有這回事。」「（筆錄是否出自於被告自由意識？）這是他自己講的，
        我不會誤導他。」等語（見本院九十年九月三日訊問筆錄），顯難認被告乙○○、丙○○於警訊之自白時之意思有何不自由情事。況被告乙○○、丙○○於偵查中亦迭次供稱：於警訊時所言實在，沒有意見，未被刑求等語，再
        如依被告歐忠信、丙○○所稱脫光衣服、用電擊棒重擊胸口、打了很多下云
        云，豈有不留任何傷情足供勘驗，而被告歐忠信、蘇建安、甲○○於偵查中
        為警方借訊，多次出入看守所，且由檢察官複訊，如係遭此嚴重刑求豈會無
        任何表示及驗傷記錄？又被告歐忠信於原審又改稱：在車上有一人打我胸部
        ，在地下室綁一小時，有聽到恐怖聲音，很害怕才承認，沒有被打，係因害
        怕才承認等語（見原審八十九年六月二十六日筆錄，原審卷第二九八頁）。
        更足見被告等於警訊時並未遭刑求取供，其事後於原審及本院審理中以遭刑
        求置辯，無非圖卸罪責之詞，委無可採。
（二）、證人即另案被告蔡尚銳確有自嘉義運回安非他命六十六公斤，藏放於被告丁○○高雄縣路竹鄉○○村○○路一九三巷七之一號其住處冷凍庫上方，迭據
        其於警訊時、檢察官偵查中、原審審理時供明在卷，已如前述，於本院調查
        時亦經借提到庭供明無訛（見本院九十年十二月七日訊問筆錄）。而共同被
        告丁○○遭人持槍押住致無法抗拒而被強盜安非他命六十六公斤之事實，復
        據共同被告丁○○於警訊時、檢察官偵查中、原審及本院審理時多次供述明
        確，諸如：「乙○○在外面等，丙○○押我，甲○○站在旁邊。」（一七八
        八號偵卷第四一頁）；「我可以指認出丙○○是搶匪之一，丙○○持手槍押
        住我，另一名男子駕車跟至，我從冷凍櫃上搬下來安非他命。」（二七六八
        四號偵卷八十四頁）；「是甲○○、丙○○進來搶；有一個人從後押我，用
        東西架住，把我押到一部豐田白色一八○○西西汽車內，沒上車，我家在隔
        壁，押我入家中，表示要拿蔡尚銳之東西，一個高高瘦瘦的丙○○他拿槍，
        從後面抵住我，另一個矮矮的叫甲○○站在外面．．．」，「當時我在隔壁
        朋友室內打麻將．．．有人拿著器械過來押著我，說要拿蔡尚銳的東西，我
        沒辦法反抗，但我說要跟他大哥聯絡，他就搶走了，當時是丙○○拿器械，
        甲○○在外面警戒，他們二人押著我。」（見本院九十年四月三日訊問筆錄
        ）。另證人施振勝亦迭次證稱：「二個人來搶，一個開白色轎車，我僅看見
        二人，一歹徒將蘇寶崑押離農舍。」（二七六八四號偵卷七十三頁反面），
    於原審結證稱：「當時我們打麻將，有二個人進來，一個在外面，一個入內
        ，拿一個銀色東西，不知何物架住蘇寶崑．．．二十公尺距離看見白色車子
        ．．．」（原審八十九年一月十二日筆錄），於本院調查時證稱：「有二個
        人押他，我當時在外面，其中一個人把我從門口推到牆壁邊，其中一個人拿
        了壹把銀色的東西押丁○○腰際，哪一邊我忘記了，就押出去，就只有幾秒
        鐘而已。」（見本院九十年十月二十九日訊問筆錄）。而依常情，一般人遭
        人持槍喝令交出物品，而該槍枝已抵住自己之後部，當時又無外援，槍枝隨
        時均有擊發導致生命危險之可能，堪認丁○○當時顯已到達不能抵抗之地步
        ，是縱丙○○等人於警訊曾稱商議用不傷人命之方式作案云云，亦無礙其等
        人確已成立強盜之犯行，自不待言。至於共同被告丁○○、證人施振勝前後
        所言有關丁○○究係被何物押住，雖略有不同，惟當時情況緊張、時間短暫
        ，自難期其等明確目睹，惟依被告歐忠信、丙○○如下所為之供述，確屬上
        開槍彈，並無疑義。
（三）、被告歐忠信於原審及本院審理時雖一再辯稱：沒有與甲○○、丙○○結共同
        持槍去搶丁○○安非他命，更沒有販賣安非他命云云。惟查，右揭事實除據
        本案共同被告丁○○迭次於警訊、偵查、原審及本院審理中供明外，並經共
        同被告丙○○於警訊時及檢察官偵查中坦承並指證係被告歐忠信從中策劃之
        事實，而被告歐忠信於警訊時亦供稱：「甲○○約我在調茶局泡沫紅茶店見
        面，丙○○隨後進來。我駕白色豐田車旁坐甲○○，後坐丙○○，至蘇寶崑
        住處，由甲○○、丙○○下車找蘇寶崑，要拿蔡尚銳的東西，被蘇寶崑家中
        的人拒絕。我再將甲○○、丙○○載到巷口，我在巷口把風，車子交給甲○○載丙○○回頭進入蘇宅行搶，約定得手後在調茶局見面。之後甲○○和丙○○搶劫成功，駕車逃走，我再另招一部計程車到調茶局．．．，我駕車．
        ．．自行離去尋找買主。」（見警卷十七頁反面），「我在去強盜蘇寶崑宅
        中之安非他命得手後，並將分餘之安非他命五十四公斤．．．在岡山鎮○○
        里○○○路岡山收費站旁之國小大門口前將該五十四公斤安非他命．．．交
        買主搬運至他所駕標緻四０五型自小客車上。」（見警卷二十二頁），「我
        先交付強盜得手之安非他命共十二公斤給甲○○及丙○○，餘五十四公斤．
        ．．出售新台幣參佰萬元．．．只先交付新台幣壹佰伍拾萬元．．．但餘額
        壹佰伍拾萬元．．．都未交付給我。」（警卷第二十六頁），於檢察官偵查
        時復坦承：「我開車載丙○○、甲○○二人一起去，由甲○○、丙○○二人
        進去找蘇寶崑，因我曾聽蔡尚銳說他有一批從大陸走私進來的東西放在蘇寶
        崑那裡，我起貪心，就與甲○○、丙○○二人一起去，我向甲○○說你進去
        向蘇寶崑說要來拿蔡先生的東西，他們二人就進去，蘇寶崑就交給甲○○二
        人，我們拿東西就回去。．．．」（八十六年偵字第二七六八四號偵卷第一
        二七頁反面），經核與被告丁○○、丙○○所述相符，以及與證人施振勝之
        證詞無違，更與另案被告蔡尚銳之供詞相吻合。而本件強盜作案所用之槍枝
        ，已另扣案並經台灣高雄地方法院另案判決罪刑並宣告沒收確定，此有台灣
        高雄地方法院八十七年度訴字第六○七號判決書一紙足憑。顯見被告歐忠信
        確實有參與本件強盜及販賣安非他命之犯行，其於原審及本院審訊時多次翻
        供，並以遭刑求置辯，核屬事後卸責之詞，不足採信。另被告歐忠信之供詞
雖然反覆，其中警訊及偵查中所言上開安非他命由孫永昇（業經原審判決無
        罪確定）介紹販賣乙節，雖難憑以遽認，惟不影響其餘事實之認定，併予敘
        明。至於被告歐忠信雖另辯稱其無駕照不可能租車駕駛云云，經本院函詢監
        理機關雖亦函覆其未考領有汽車駕駛執照，惟未考領有汽車駕駛執照未必即
        絲毫不會駕駛，而被告歐忠信於警訊及偵查中既已明確供陳係其開車搭載被
        告丙○○、甲○○前去行搶，核與共同被告丙○○所供情節相符，自難徒以
        其未考領有汽車駕駛執照乙節，而推翻其前此自白之真實性。
（四）、被告丙○○雖亦辯稱槍枝部分係被栽贓，要給警員做績效用，並未與乙○○
        、甲○○持槍搶安非他命云云。惟查，被告丙○○於警訊時業已供承：「我
        帶同警方取回之槍彈，除了和歐忠信、甲○○等人到路竹鄉○○路一九三巷
        七號蘇寶崑住處．．．強劫蘇寶崑．．．的安非他命．．．我分得這些安非
        他命我已經全部吸食完了。」、「．．．甲○○扣我，至調茶局泡沫紅茶店
        ，叫我幫忙至路竹搬東西，由歐忠信駕駛，．．．住處的人稱蔡仔的朋友我
        認識，拒絕交付物品，．．．商議用硬的，旋即歐忠信就下車，並交代不要
        傷人後，就由甲○○駕駛，．．．農舍內有人打麻將，．．．由蘇寶崑自冷
        凍櫃搬下．．．我等三人是由歐忠信駕駛白色豐田牌小客車．．．」等語（
        見警卷第三十六頁背面至第三十八頁），被告丙○○於偵查時又坦承：「乙○○開車載我與甲○○一起去，我與甲○○二人進去，．．．乙○○在車上
        ，甲○○與蘇寶崑說要搬東西，．．．蘇寶崑就帶我們去搬了三箱安非他命
        ，我就搬到乙○○車上，乙○○拿走了。我沒有分到錢．．．。」等語（八
        十六年偵字第二七六八四號偵卷第一二八頁、第三十六頁）。嗣經原審自澎
        湖監獄借提，被告丙○○於原審初次調查時亦供述「．．．甲○○跟我講要
        去幫朋友的忙，當天甲○○、歐忠信和我三人去的，歐忠信駕車，．．．我
        去搬的東西是一箱箱的．．．」等語（見原審八十八年十一月十七日訊問筆
        錄，原審卷第二二五頁）。經原審命被告等對質時，就被告丁○○所述丙○○持槍強劫一事，雖被告丙○○改稱「沒這回事，我沒有去」（原審八十九
        年六月二十六日筆錄），惟被告丙○○於警訊、偵查及原審初次訊問時均供
        承有夥同被告歐忠信、甲○○搶劫安非他命之情事，雖就何人持槍、所搶之
        物是否事前知悉係安非他命、如何分贓各情其陳述有所隱瞞，未能始終據實
        陳述，然而警方係於八十六年八月二十三日十六時四十五分逕行拘提被告丙○○到案，據被告丙○○自行供述參與搶劫而作案手槍係於案發後攜回藏放
        租住處後，承辦警員遂立即於翌日凌晨零時三十分搜索丙○○住處，自臥室
        衣櫃內起獲經改造之西德八ＭＭ金屬模型槍一支及子彈等槍械，此觀八十八
        年八月二十三日、二十四日警訊筆錄之記載自明（見警卷三十六頁）。而丙○○非法持槍部份並經另案起訴並由台灣高雄地方法院以八十七年訴字第六
        ○七號判決有期徒刑一年確定，有該判決書一紙在卷為憑，更顯見被告丙○○確實有夥同甲○○、歐忠信等人持槍強盜之犯行。其於審理中翻異前供，
        顯係卸責之詞，不足憑信。至於被告丙○○於本院審理中雖另辯稱係警方栽
        槍，上開槍彈非其持有云云，並舉證人即其妻林玉琴到庭為證，惟證人林玉
        琴並未能明確證稱有目睹警員栽槍之行為（見本院九十年十月二十九日訊問
        筆錄），而承辦警員戴文恭、葉修慎於本院審理中均到庭證稱並無栽槍等語
        （見本院九十年九月三日訊問筆錄），被告丙○○所辯係警方栽槍云云，自
        難信為真實。
（五）、被告甲○○雖於警訊時未曾到案，於檢察官偵查中亦未到庭，且於原審及本
        院審理時均否認涉有本件犯行，辯稱未與被告乙○○、丙○○持槍搶蘇佑德
        之安非他命云云。惟查，被告甲○○確實有參與強劫安非他命之犯行，已據
        共同被告歐忠信、丙○○二人於警訊、偵查中供述明確，而共同被告蘇佑德
        亦於警訊、偵查、原審及本院審理時如終供稱被告甲○○確實有參與強劫安
        非他命之犯行，互核相符。雖被告之自白，不得作為有罪判決之唯一依據，
        仍應調查其他必要之證據，以查其是否與事實相符，刑事訴訟法第一百五十
        六條第二項固有明文，然於本案之情形而言，不惟被告甲○○之參與犯行已
        據遭強劫之被害人亦即共同被告丁○○迭次指證明確，且就共同被告歐忠信
        、丙○○而言，其供述出甲○○有參與犯行，對其二人之犯行根本毫無減輕
        之助益，甚至變為更形加重（蓋「結夥三人」犯強盜罪，屬普通強盜罪之加
        重類型犯行）實無產生嫁禍於人之危險，又被告三人亦無任何怨恨嫌隙，而
        共同被告歐忠信、丙○○不利於己之供述，復與被害人即共同被告丁○○之
        供詞相符，自得採信。是被告甲○○所辯未參與云云，亦屬卸責之詞，不足
        信。
（六）、被告丙○○所涉於八十六年二月間拾獲經改造具殺傷力之西德制八ＭＭ半自
        動金屬模型槍一支、土造子彈二顆、改造子彈三顆等物而非法持有之，因而
        經台灣高雄地方法院以八十七年度訴字第六○七號判處有期徒刑一年確定，
        已如前述，被告丙○○於本案警訊時供述其在八十六年「二月」間拾獲上開
        槍彈，即係本案之強盜犯罪所用之槍彈（見警卷三十六頁），雖於台灣高雄
        地方法院八十七年度訴字第六○七號一案中認定丙○○係於八十六年「七月
        」間某日拾獲槍械，但與本件強盜案發生時間是八十六年四月二十日時間相
        左，本院自不受其前案事實認定之拘束，而應認丙○○自八十六年二月起即
        已非法持有槍彈。查上開槍彈，經送驗結果，認該手槍係西德制八ＭＭ半自
        動金屬模型槍，機械性能良好，具殺傷力；其中二顆子彈，係土造子彈，（
        一顆業經拆解）；而另外三顆為改造子彈，（其中二顆業經試射滅失）均具
        殺傷力，有內政部警政署刑事警察局刑鑑字第六○二九九號鑑驗通知書一紙
        在卷足憑（詳警卷第三頁），被告丙○○拾獲而未經允許非法持有，初尚無
        供犯罪之意圖，僅為單純持有，而事後為犯罪而持有上揭槍彈作案，乃為單
        純持有槍彈之繼續犯之一部分。又按槍枝之持有，並非必需親自持有，如有
        共同犯意，而由其中一人持有，即可構成共同持有槍枝之罪（參照最高法院
        七十九年台非字第二六四號判決）。被告歐忠信、甲○○二人，初未共同持
        有，而係於八十六年四月二十日謀議犯罪後始共同持供犯案；又刑法第一百
        八十七條所謂之軍用槍彈，係指該槍彈能供軍事上使用者而言，並不以軍用
        制式槍彈為限，上開具有殺傷力之槍彈，既具殺傷力之性能，自屬可供軍用
        。被告丙○○、乙○○、甲○○三人攜帶之持以強盜，其間應有犯意之聯絡
        及行為之分擔，自應負共犯之責，其等事後所辯未強盜、未持槍云云，自不
        足信。
（七）、末查，被告乙○○於警訊之初另供稱蘇寶崑聯絡我到調茶局，甲○○表示要
        自導自演被搶劫，好黑吃黑安非他命，我再通知「建安」帶手槍參加。蘇寶
        崑先回家召集朋友打牌，甲○○、「建安」駕白色豐田車，我另搭計程車在
        巷口隨後接應，甲○○與建安進去搶劫後駕車離開，我見狀亦乘計程車離去
        ，約一小時後我們在調茶局見面云云（見警卷第四頁反面）。經核被告乙○○於警訊之初所供係共同被告蘇佑德與其等共謀黑吃黑安非他命而自導自演
        被搶劫乙節，並無實據證明，且為共同被告蘇佑德所否認，而共同被告丙○○亦供稱係歐忠信要其改稱係共同被告蘇佑德黑吃黑等語，公訴人亦未認定
        被告蘇佑德、歐忠信等人有何侵吞蔡尚銳之安非他命情事，被告乙○○於警
        訊之初此部分說詞，亦不足信。
三、查被告乙○○、甲○○、丙○○行為後，毒品危害防制條例於八十七年五月二十
    日經總統公布，並於同年月二十二日施行。麻醉藥品管理條例第十三條之一第二
    項第一款非法販賣安非他命者，處五年以上有期徒刑得併科五萬元以下罰金；以
    及同條項第二款有關意圖販賣而非法持有，處三年以上、十年以下有期徒刑得併
    科三萬元以下罰金之之規定，亦於毒品危害防制條例內明定，將『安非他命』列
    為該條例第二條第二項第二款所定之第二級毒品，並於該條例第四條第二項明定
    販賣第二級毒品者，其罪之法定刑為無期徒刑或處七年以上有期徒刑，得併科新
    台幣七百萬元以下罰金，以及該條例第五條第二項之意圖販賣而持有第二級毒品
    者，其罪之法定刑為五年以上有期徒刑，得併科新台幣五百萬元以下罰金。比較
    新舊條文之刑度，以麻醉藥品管理條例較有利於行為人，依刑法第二條第一項但
    書之規定，自應適用麻醉藥品管理條例論處。又被告乙○○、甲○○、丙○○行
    為後，槍砲彈藥刀械管制條例已於八十六年十一月二十四日修正公布，於同年月
    廿六日施行，修正後之槍砲彈藥刀械管制條例第十條第四項之未經許可、持有模
    型槍罪其法定刑為三年以上、十年以下有期徒刑，併科新台幣七百萬元以下罰金
    ，較之修正前槍彈藥刀械管制條例第九條之一第三項之處五年以下有期徒刑為
    重；修正後之槍砲彈藥刀械管制條例第十二條第四項之未經許可、持有子彈罪係
    處五年以下有期徒刑，併科新台幣三百萬元以下罰金，亦較之修正前槍彈藥刀
    械管制條例第十一條第三項之處三年以下有期徒刑為重，比較新舊條文之刑度，
    以修正前之槍砲彈藥刀械管制條例條文較有利於行為人，亦依刑法第二條第一項
    但書之規定而適用修正前之規定。再依修正前槍砲彈藥刀械管制條例第十三條之
    一之規定，犯該條例之罪，其他法律有較重處罰規定者，從其規定。而刑法第一
    百八十七條規定意圖供自己或他人犯罪之用，持有軍用子彈罪之法定本刑為五年
    以下有期徒刑，自較修正前同條例第十一條第三項所規定未經許可無故持有彈藥
    罪之法定本刑三年以下有期徒刑為重。故行為人如係意圖供犯罪之用而持有軍用
    彈藥，自應適用上開處罰較重之刑法第一百八十七條處斷。另按犯強盜罪而有刑
    法第三百二十一條第一項各款情之一者，屬加重強盜罪，刑法第三百三十條第一
    項著有明文；又按意圖為自己或第三人不法所有，以強暴、脅迫，致使不能抗拒
    而取他人之物或使其交付者者，係犯懲治盜匪條例（下稱盜匪條例）第五條第一
    項第一款之盜匪罪。而攜帶兇器、結夥三人，而犯強盜罪者，本屬刑法第三百三
    十條第一項、第三項之加重強盜罪，而刑法第三百三十條第一項之加重強盜罪與
    盜匪條例盜匪罪二者之關係，前者，係加重強盜罪全部法；後者，則屬部分法。
    若依法條競合關係理論，上開犯行，原應適用全部法即刑法第三百三十條第一項
    ，惟盜匪條例之頒布，就強盜案件而言，係刑法之特別法，二者間具有特別法與
    普通法之法條競合關係，且盜匪條例第五條第一項第一款規定之法定刑，係處無
    期徒刑或七年以上有期徒刑，較之刑法第三百三十條第一項規定之法定刑，為五
    年以上十二年以下有期徒刑為重，故上開犯行，自應逕適用屬於特別法、重法之
    盜匪條條例第五條第一項第一款之盜匪罪。次按懲治盜匪條例於四十六年六月五
    日修正公布，形式上雖是「修正」，實質上係明白確認本條例已從臨時性舊法改
    制為常態性之刑事特別法，等同於制定新法，因此，本條例重新立法之合法性，
    應不因修正前曾施行期滿始以命令展期而有影響。此有最高法院八十八年度台上
    字第三０九八號判決理由可資參照，是亦無懲治盜匪條例失效可言。
四、查本件被告歐忠信、丙○○、甲○○三人，攜帶可供軍用、具殺傷力之西德製八
    ＭＭ半自動金屬模型槍一支、土造子彈二顆、改造子彈三顆，意圖為自己不法之
    所有，持槍彈脅迫丁○○至使不能抗拒，而強盜丁○○所持有數量龐大之麻醉藥
    品安非他命，被告歐忠信之目的在於取得該安非他命販賣牟利，被告丙○○、甲○○則基於幫助乙○○意圖販賣而非法持有安非他命之犯意而為，被告歐忠信、
    丙○○、甲○○所為除均犯懲治盜匪條例第五條第一項第一款之普通盜匪罪，被
    告歐忠信另犯麻醉藥品管理條例第十三之一第二項第一款之販賣化學合成麻醉藥
    品罪，被告丙○○、甲○○另犯幫助麻醉藥品管理條例第十三條之一第二項第二
    款之意圖販賣而非法持有化學合成麻醉藥品安非他命罪外；另按丙○○無故持有
    槍彈之罪，為繼續犯，一經持有犯罪即告成立，至於持有繼續中，另為犯他罪而
    持有槍彈加以實施，因非自始即意圖以持有槍彈為犯他罪之方法，自非牽連犯，
    而屬數罪併罰範疇；丙○○上開非法持有槍彈部份既經本院另案判決確定，如前
    所述，而公訴人並於本案起訴書犯罪事實欄中加以交代此部份已據另案起訴，雖
    起訴書內所犯法條中載明丙○○犯有槍砲彈藥刀械管制條例第九條之一第三項、
    第十一條第三項之罪，應屬贅繕而非重行起訴，並無敘述此部份是否應為免訴或
    不另為免訴之諭知之必要，併予說明。至於被告歐忠信、甲○○意圖供犯罪用而
    持有槍彈部份，係犯八十六年十一月二十四日修正前之槍砲彈藥刀械管制條例第
    九條之一第三項非法持有改造模型槍罪及刑法第一百八十七條之意圖供犯罪而持
    有軍用子彈罪。公訴人就持有子彈部份認其係犯槍砲彈藥刀械管制條例第十一條
    第三項之罪，自有未洽，惟二罪基本社會事實相同，起訴法條應予變更，併並予
    說明。又其一行為，同時觸犯上開二罪名，應依想像競合犯規定從一情節較重之
    非法持有改造模型槍罪。其等持有安非他命之低度行為，應為販賣安非他命、幫
    助意圖販賣而非法持有安非他命之高度行為所吸收，故不另論其非法持有安非他
    命罪。被告三人就強盜部分，及歐忠信、甲○○間就意圖供犯罪用而持有槍械之
    、幫助意圖販賣而持有麻醉藥品部分互有犯意連絡、行為分擔，均為共同正犯。
    其等所犯意圖供犯罪用非法持有槍械、盜匪、販賣麻醉藥品、幫助意圖販賣而持
    有麻醉藥品各罪間，具有方法結果之牽連關係，應從較重之普通盜匪罪論處（丙○○所犯單純非法持槍已據前案判決確定，且並不在本次起訴範圍內）。至於被
    告乙○○、丙○○、甲○○強盜上開安非他命後，已將其中十二公斤之安非他命
    由甲○○、丙○○分得，施用殆盡，餘五十四公斤由歐忠信自行販賣無存，自無
    庸再為沒收之宣告，或發還被害人之諭知。至於販賣之所得，依被告歐忠信所供
    部分價金並未交付，已交付部分均已花用殆盡，自亦無從依刑法第三十八條第一
    項第二款之規定予以沒收。
參、原審認被告丁○○、歐忠信、丙○○、甲○○部分罪證明確，予以論罪科刑，固
    非無見。惟：(1)上開安非他命為共同被告乙○○、丙○○、甲○○強盜後，已經
    其等朋分、販賣無存，自無庸再為沒收之宣告，原審併宣告沒收，容有未洽。(2)
    按強暴即暴行，指有形的抑制人之反抗而言，本件被告歐忠信、丙○○、甲○○
    之強盜行為既持槍架在被害人丁○○之身體，其已具體以槍接觸被害人丁○○之
    身體，對被害人丁○○實施暴行，應認此行為係屬強暴而非脅迫，惟原判決認係
    以脅迫方式為之，亦有未洽。(3)被告歐忠信行為之目的在於強盜安非他命而販賣
    ，且已完成販賣，自應論以販賣化學合成麻醉藥品罪，原審認僅係成立意圖販賣
    而持有之罪責，亦有未洽。(4)被告丁○○所為係犯麻醉藥品管理條例第十三之一
    第二項第一款之運輸化學合成麻醉藥品安非他命罪及幫助同條例第十三條之一第
    二項第二款之意圖販賣而非法持有化學合成麻醉藥品安非他命罪，檢察官僅依麻
    醉藥品管理條例第十三之一第二項第五款之法條起訴，原審未予變更起訴法條，
    容有未洽。。被告丁○○、歐忠信、丙○○、甲○○上訴意旨，未指摘及此，其
    等否認犯罪，指摘原判決不當，雖無理由，惟原判決此部分既有可議，自應由本
    院就此部分予以撤銷改判。爰審酌被告丁○○運輸高達六十六公斤之麻醉藥品安
    非他命，幫助他人圖得暴利，助長國民吸用麻醉藥品之氾濫風行，戕害國民健康
    至深且鉅，本不宜輕處，惟慮其並無從中獲利，較諸其餘被告情節較輕，且尚無
    前科，因交友不慎受拖累，然尚非全然知過悔悟及其犯罪之動機、目的、手段等
    一切情狀，量處有期徒刑陸年。至於被告歐忠信、甲○○、丙○○三人，有不良
    前科，素行欠佳，不思正途，竟以強盜方式劫取價值不菲之麻醉藥品安非他命，
    販賣圖利，情節不輕，危害社會治安，破壞社會秩序，戕害國民健康且犯後飾詞
    狡辯，未見悔意，而歐忠信立於策劃主導地位，情節較重，丙○○持槍部份已另
    行科處並服刑中及犯罪其他一切情狀，分別量處如主文第二項所示之刑。以資懲
    處。另依被告四人犯罪之性質，認均有褫奪公權之必要，爰依刑法第三十七條第
    二項規定各諭知褫奪其公權如主文所示。末查，違禁物應依法宣告沒收，應沒收
    之物，如已於共犯中之一人確定判決諭知沒收，並已執行完畢時，對於其他共犯
    之判決，仍應再諭知沒收。不因共犯中之一人，前經確定判決並經執行完畢，而
    得於其他共犯之判決中免除沒收之宣告。（最高法院六十五年六月二十二日、六
    十五年度第五次刑庭庭推總會議參照）。是以另案扣案之西德製八ＭＭ半自動金
    屬模型槍一支（含彈匣）、土造子彈一顆、改造子彈一顆，均屬違禁物，雖經檢
    察官執行沒收處分，仍應依刑法第三十八條第一項第一款之規定宣告沒收（至於
    已拆卸之土造子彈一顆、及供試射之改造子彈二顆既已失違禁物之性質，即不予
    宣告沒收）。
據上論結，應依刑事訴訟法第三百六十九條第一項前段、第三百六十四條、第二百九
十九條第一項前段、第三百條，修正前槍彈藥刀械管制條例第九條之一第三項、第
十三條之一、麻醉藥品管理條例第十三條之一第二項第一款、第二款，懲治盜匪條例
第五條第一項第一款、刑法第十一條、第二條第一項但書、第二十八條、第三十條第
二項、第五十五條、第一百八十七條、第三十七條第二項、第三十八條第一項第一款
，判決如主文。
本案經檢察官邱榮藏到庭執行職務。
中    華    民    國     九十一     年       一       月        八      日
                              臺灣高等法院高雄分院刑事第三庭
                                  審判長法官  周賢銳
  法官  莊崑山
                                        法官  陳中和
右正本證明與原本無異。
如不服本判決，應於判決送達後十日內向本院提出上訴狀，其未述理由者並應於提
出上訴狀後十日內向本院補提理由書（應附繕本)。
                                      書記官  林永富
中    華    民    國     九十一     年       一       月      十一      日
附錄：本判決論罪科刑法條：
懲治盜匪條例第五條第一項第一款
有左列行為之一者，處無期徒刑或七年以上有期徒刑：
一  意圖為自己或第三人不法所有，以強暴、脅迫、藥劑、催眠術或他法
    ，致使不能抗拒而取他人之物或使其交付者。
麻醉藥品管理條例第十三條之一第二項第一款
違反前條之規定，其屬於第二條第四款之麻醉藥品者，依左列規定處罰：
一  非法輸入、製造、運輸、販賣者，處五年以上有期徒刑，得併科五萬
    元以下罰金。
                                                                        Ｑ
